臺灣高等法院刑事判決　　　　　　　　94年度交上訴字第31號
上　訴　人
即　被　告　甲○○
上列上訴人因公共危險等案件，不服台灣板橋地方法院92年度交
訴字第173號，中華民國93年12月29日第一審判決（起訴案號：
台灣板橋地方法院檢察署92年度偵緝字第1804號）提起上訴，本
院判決如下：
    主  文
上訴駁回。
    事  實
一、甲○○於民國八十年間，因違反懲治盜匪條例案件，經本院
    判處有期徒刑九年；又於同年間因違反麻醉藥品管理條例案
    件，經臺灣新竹地方法院判處有期徒刑六月，嗣裁定定其應
    執行為有期徒刑九年二月；又於八十一年間因偽造文書案件
    ，經本判處有期徒刑一年，各案接續執行，於九十年三月十
    二日執行完畢，仍不知警惕悔悟。其因從事水泥工工作，平
    日需駕駛車號ＧＨ─四七九一號客貨兩用箱型車載運工具，
    而以駕駛車輛為其附隨業務，為從事業務之人。九十一年十
    月二十一日凌晨，有案外人郭金城將其所有之車號ＥＲ—三
    七三二號自小客車，停放在臺北縣樹林市○○路○段一三七
    號住家前路旁，適有邱文明因酒後騎乘車號ＭＦＫ—八五六
    號重型機車附載陳正義，疏未注意自後撞上ＥＲ—三七三二
    號自小客車，因而受傷倒臥於路中。適甲○○於同日凌晨五
    時六分許，駕駛ＧＨ─四七九一號紅棕色客貨兩用箱型車駛
    至該處，應注意車前狀況，依當時情形又無不能注意之情事
    ，竟疏忽注意倒於路中之邱文明，致所駕駛之客貨兩用箱型
    車自後撞上，車輪推壓邱文明，將邱文明拖行三十餘公尺遠
    ，致邱文明左背部刮擦傷、顏面多處擦挫傷，因顱內出血傷
    重不治死亡。甲○○於肇事致人死亡後，未停車處理，反駕
    車逃離現場。因其駕駛之車輛車號、型式、顏色為現場目擊
    民眾郭枝清所記下並報警處理，因而循線查獲上情。而甲○
    ○為湮滅罪證，將車輛廢棄並逃匿，經三次通緝始到案接受
    審判。
二、案經被害人邱文明之兄邱鉦榮（原名邱文彬）告訴，由臺北
    縣政府警察局樹林分局報請臺灣板橋地方法院檢察署檢察官
    偵查起訴。
    理  由
一、訊據被告甲○○對於車號ＧＨ—四七九一號客貨兩用箱型車
    為其所有，平日從事水泥工工作時，以駕駛該車載運工具，
    該車均由伊使用，未出借他人等事實固坦承不諱，惟矢口否
    認有過失致人於死及肇事逃逸之犯行，辯稱：本件車禍事故
    發生之時，並未駕駛車輛，亦未行經肇事地點，更無逃逸之
    情事，可能係目擊之人記錯車號，其車輛因故障，修理不划
    算故廢棄，請車輛回收場回收云云。
二、然查：
（一）被告所有之ＧＨ—四七九一號客貨兩用箱型車確於前揭時
      地，撞及因騎乘機車不慎撞到路旁車輛受傷而倒臥於路中
      尚未死亡之被害人邱文明，且將被害人邱文明拖行至三十
      餘公尺遠之距離，致其死亡，在現場為郭清枝記下車號、
      車型、顏色報警等情，業經證人郭枝清於警訊、偵查及原
      審中證述屬實（見偵查卷第十二頁、第十三頁、第六十五
      頁、第六十六頁，原審卷第一三一頁至第一三六頁）。而
      證人郭枝清當時所記車號邱運來ＧＨ—四七九一號紅色客
      貨兩用箱型車，警比對追查，確為被告之車輛，並有交通
      部公路總局台北區監理所九十年三月三日北監車字第○九
      四○○○三七三七號函及所附汽車車籍查詢資料、汽車過
      戶登記書、汽車新領照登記書在卷可稽（見本院卷第二十
      三頁至第二十八頁）。該證人並陳述因為被告車輛拖行被
      害人後，車卡住，停下車，再倒車開走，故有充足時間記
      下車號。且核郭枝清不單記下完整車號，且連車輛外型及
      車輛顏色，均證述綦詳。而郭枝清與被告素不相識，根本
      不知被告有無車輛或其車輛之車號、車型、顏色，若非其
      在場目睹，不可能為此完整無訛之陳述。且如看錯車號，
      何能型式、顏色均相符合。證人所述與經驗法則與論理法
      則相符，自屬信而有徵。
（二）被告供承九十一年十一月或十二月因故障將車輛廢棄云云
      （見原審卷第二三九頁），已在本件肇事後。而被告平日
      駕駛該車載運工具從事水泥工作，以該車為謀生工具，何
      以故障即廢棄車輛，其意在湮滅犯罪事證，亦昭然若揭。
      至其車輛車牌在九十一年七月五日因未檢驗車輛而註銷，
      有上開台北區監理所函可按。但被告已供承車牌註銷後，
      其仍在使用（見原審卷第二三九頁）。故車牌雖早已註銷
      ，並不足以為其有利之認定。被告肇事逃逸後，拒不到案
      ，經檢察官及原審法院三次通緝，沒入保證金始歸案接受
      審判，復有台灣板橋地方法院檢察署、台灣板橋地方法院
      通緝書等在卷可查。
（三）被害人邱文明確於右述時、地因酒後騎乘車號ＭＦＫ—八
      五六號重型機車附載陳正義，未注意車前狀況，自後撞及
      證人郭金城所有停放於該路旁之車號ＥＲ—三七三二號自
      小客車左後方，邱文明因而受傷倒臥於路中，嗣又遭途經
      該地由被告駕駛之客貨兩用箱型車撞上，車輪推壓並拖行
      數十公尺，導致因顱內出血傷重不治死亡之事實，業經臺
      灣板橋地方法院檢察署檢察官會同檢驗員相驗屬實，有勘
      驗筆錄、相驗屍體證明書、臺灣板橋地方法院檢察署驗斷
      書及相驗屍體照片二十幀在卷可稽。該驗屍之檢察員魏南
      芳並出具報告，進一步說明被害人邱文明之死因為顱內出
      血，係因顏面多處擦挫傷所導致，極可能是身體在地面（
　　　趴著）拖行摩擦導致，且被害人邱文明應係於趴著的情況
　　　下，遭被告所駕駛之系爭箱型車車輪推壓左背部造成刮擦
　　　傷，並使相對應的一側（右大腿外側、右膝前部）之衣物
　　　摩擦地面，造成磨破損的現象，同時使得臉部遭擦挫傷，
  　　使得顱內出血致死等情（見原審卷第一六五頁）。又依現
　    場圖所示，被害人機車倒地位置，拖行後血跡位置，中間
      散落有安全帽、機車大燈、手機，相隔三十餘公尺，與證
      人郭枝清所述亦相符合。是被害人之死亡結果與被告之駕
　　　車過失行為間，具有相當因果關係。此外，復有現場測繪
　　　草圖、道路交通事故調查報告表各一紙、事故現場暨車損
　　　照片共十一幀、被害人邱文明血中毒物濃度測定結果一紙
　　  、車籍作業系統—查詢認可資料等在卷可資佐證。
（四）按汽車行駛時，駕駛人應注意車前狀況，並隨時採取必要
      之安全措施，道路交通安全規則第九十四條第三項定有明
      文。被告駕駛車輛，負有注意之義務。而依當時情況，並
      無不能注意之情事，竟疏未注意，致使所駕駛之車輛車輪
      推壓到被害人邱文明而拖行，造成被害人邱文明因而顏面
      多處擦挫傷導致顱內出血不治死亡，其應負過失罪責甚明
      。雖本件事故起因於被害人邱文明酒後駕車，因不勝酒力
      而疏未注意車前狀況，以致所騎乘之重機車車頭撞及停於
      路旁車輛，被害人邱文明因而受傷倒於路中所致，被害人
      邱文明亦有疏失，惟仍無解於被告本身過失罪責之成立。
（五）被告肇事後，將被害人卡於車下拖行三十餘公尺，倒車再
      開，已如前述，則其明知肇事，非但未停車處理，反而駕
      車逃離現場，其有逃逸之故意，亦彰彰甚明。
（六）綜上所述，被告所辯，為空言卸責之詞，不足採信。其罪
      證明確，犯行堪以認定，應予依法論科。
三、被告從事水泥工工作，平日駕駛車輛載運工具，駕駛為其附
    隨業務，為從事業務之人，核其所為，係犯刑法第二百七十
    六條第二項之業務過失致人於死罪及同法第一百八十五條之
    四之肇事逃逸罪。公訴意旨認犯刑法第二百七十六條第一項
    之普通過失致人於死罪，尚有未洽，起訴法條，應予變更。
    被告所犯上開二罪，犯意各別，行為互殊，應分論併罰。被
    告有如事實欄所載之犯罪科刑執行紀錄，於九十年三月十二
    日執行完畢，有本院被告全國前案紀錄表在卷可按，其於五
    年內，再犯本件有期徒刑以上之罪，係屬累犯，應依刑法第
    四十七條規定加重其刑。
四、公訴意旨另以：被告上開駕車疏未注意車前狀況之過失犯行
    ，同時造成陳正義因而受有左前額裂傷、右大腿裂傷、腹部
    撞擊傷、頭頸部撞擊傷等傷害，另涉有刑法第二百八十四條
    第一項過失傷害罪嫌。惟查，現場目擊證人郭枝清證述，被
    告並未駕車撞及陳正義，再參酌卷附現場照片、被害人邱文
    明所駕駛之重型機車車損照片、案外人郭金城停放路旁之自
    小客車車損照片（見相驗卷第一二頁起），陳正義所受傷害
    ，係被害人邱文明騎乘重型機車不慎自後撞及案外人郭金城
    停於路旁之自小客車時所致，並非被告之駕車過失行為所造
    成。此外，復查無其他積極證據足資認定被告有公訴意旨所
    指之過失傷害犯行。因公訴意旨認與前開業務過失致死犯行
    有罪部分有想像競合犯之裁判上一罪關係，爰不另為無罪之
    諭知。告訴人陳正義所受之傷害，既非因被告之過失行為所
    致，則公訴意旨認被告於肇事後，竟駕車加速逃離現場，未
    將告訴人陳正義送醫救治，涉嫌肇事逃逸情形，即有未合，
    因刑法肇事逃逸罪乃係屬侵害社會法益之犯罪，駕駛動力交
    通工具肇事致人死傷之被害人個數，於肇事逃逸罪罪數之認
    定，並不生任何影響。即無礙於被告肇事致人於死逃逸犯行
    之認定。
五、原審基此認定，援引刑事訴訟法第三百條，刑法第二百七十
    六條第二項、第一百八十五條之四、第四十七條、第五十一
    條第五款，罰金罰鍰提高標準條例第一條前段等規定，審酌
    本件車禍發生之原因，導因於被害人邱文明於酒後駕車肇事
    後，倒臥於路中，以致為被告不慎所撞及而死亡，被告之過
    失程度，較屬輕微，惟其於肇事後竟駕車逃逸，此部分惡性
    仍屬非輕，兼衡被告犯罪之動機、目的、手段、迄今尚未與
    被害人邱文明之家屬達成和解等一切情狀，對過失致死部分
    ，量處有期徒刑六月，肇事逃逸部分，量處有期徒刑八月，
    ，並定其應執行刑，為有期徒刑一年，經核其認事用法，均
    無不合。被告上訴意旨，仍執前詞，否認犯罪，核無理由，
    上訴應予駁回。
六、據上論斷，應依刑事訴訟法第三百六十八條，判決如主文。
本案經檢察官劉文水到庭執行職務。
中　　華　　民　　國　　94　　年　　4 　　月　　15　　日
                  臺灣高等法院刑事第二十三庭
                              審判長法  官  尤豐彥
                  　                法  官  鄧振球
                    　              法  官  趙功恆
以上正本證明與原本無異。
如不服本判決，應於收受送達後十日內向本院提出上訴書狀，其
未敘述上訴之理由者並得於提起上訴後十日內向本院補提理由書
（均須按他造當事人之人數附繕本）。
                                    書記官  孫佩琳
中　　華　　民　　國　　94　　年　　4 　　月　　15　　日
附錄本案論罪科刑法條全文：
刑法第二百七十六條第二項
從事業務之人，因業務上之過失犯前項之罪者，處五年以下有期
徒刑或拘役，得併科三千元以下罰金。
刑法第一百八十五條之四
駕駛動力交通工具肇事，致人死傷而逃逸者，處六月以上五年以
下有期徒刑。
